最高法院刑事判決　　　　　　　　　　　　　　　　　八十八年度台上字第三二號
　　上　訴　人　台灣高等法院台中分院檢察署檢察官
　　被　　　告　甲○○
右上訴人因被告貪污案件，不服台灣高等法院台中分院中華民國八十七年四月八日第
二審判決（八十六年度上訴字第二七九四號，起訴案號：台灣台中地方法院檢察署八
十六年度偵字第一一九九五號），提起上訴，本院判決如左：
    主  文
原判決撤銷，發回台灣高等法院台中分院。
    理  由
本件原判決以公訴意旨略稱：被告甲○○為台中市○○路九九之一號台中市稅捐稽徵
處法務課執行股稅務員，為依據法令從事公務之人員，與另案審理之詹順隆 (台中市
中山地政事務所測量工) 、黃瑤珠 (台中市稅捐稽徵處財產稅助理稅務員) 、劉盛豐
 (台北市○○區○○街一七一巷一弄二四號四樓三友徵信社負責人) 等人基於共同
概括之犯意聯絡，自民國八十三年二月起至十二月間，連續由劉盛豐以傳真通知，用
身分證字號代查台中市之個人財產資料，先由詹順隆接獲需要查詢之資料後，即交由
被告轉交給黃瑤珠查詢，黃瑤珠則利用其在台中市稅捐稽徵處得以接觸並操作電腦終
端機之機會，將台中市稅捐稽徵處建檔儲存於電腦中之對象個人財產資料叫出，抄寫
之後在台中市稅捐稽徵處內交由被告轉交詹順隆，而洩漏關於中華民國國防以外應秘
密之文書。嗣詹順隆在台中市○○區○○路七七○巷二五號住處以傳真機將查詢資料
傳真給劉盛豐，八十三年十二月以後，則由詹順隆直接與黃瑤珠接洽，劉盛豐並同時
應允每件新台幣 (下同) 一千元之報酬，每月結算，由劉盛豐將款匯給詹順隆不知情
之妻子葉美玉，並由詹順隆提領，八十三年二月間及十一月間，兩次透過被告在台中
市稅捐稽徵處轉交各八千元予黃瑤珠，八十三年十二月以後，由詹順隆在台中市稅捐
稽徵處交三次各一萬元予黃瑤珠，劉盛豐並交付全錄七○○三Ｍ型電話傳真機一部予
詹順隆，以為傳遞資料之用，因認被告涉有貪污治罪條例第六條第一項第四款圖利罪
及刑法第一百三十二條第一項洩漏國防以外祕密罪嫌。惟經審理結果，認不能證明被
告犯罪，因將第一審之有罪判決撤銷，改判諭知其無罪，固非無見。
惟查：(一)證人之陳述有部分前後不符，究竟所言是否真實，事實審法院應參酌實際狀
況審慎研判，於判決內說明其判斷之理由，始稱適法。本件原判決引用黃瑤珠下列供
述：「於八十三年十二月才跟詹順隆接觸，甲○○是八十三年二月開始渠幫他查」、
「是甲○○要渠查資料，渠直接交給甲○○，他交給誰渠不知道，甲○○與渠接洽期
間拿二次各八千元給渠，是在辦公室給的，渠以為執行獎金，要還他不肯」、「甲○
○曾二次各拿八千元給渠，第一次是在櫃檯是從他口袋拿出來的，第二次是用信封裝
著有關查資料事，是甲○○先拿資料叫渠查，直至他發生車禍後，詹順隆找渠幫查，
詹順隆也是查了一段時間後才由甲○○介紹認識的」、「八十三年十二月五日甲○○
發生車禍後，甲○○叫詹順隆來找渠，之前甲○○有介紹與詹順隆認識，甲○○第一
次交錢是一大早在辦公室甲○○看辦公室沒人才交付的，是以現金交付，第二次之交
付情形已忘」、「第二次甲○○是信封交給渠，信封並沒有封死」，以說明黃瑤珠就
其如何認識詹順隆，被告如何交付款項及交款地點之供述，均互有不同 (見理由三之
(二)) ，惟依上開供詞觀之，黃瑤珠所指詹順隆是經被告介紹認識，先是被告找其查資
料，以後詹順隆直接來找，錢由被告分二次交付，每次八千元，第一次是在辦公室，
第二次是裝在信封內各節，似無前後矛盾之情形，原判決解為互有不同，又未說明其
理由，於法尚有未洽。(二)審理事實之法院，對於案內一切證據，除認為不必要者外，
均應詳為調查，然後基於調查所得之心證以為判斷之基礎，故證據雖經調查，如尚有
其他必要部分並未調查，仍難遽為被告有利或不利之認定。被告辯稱黃瑤珠曾於八十
四年二、三月間至其家裡，希望其作偽證，謂詹順隆曾透過被告向黃瑤珠借款十五萬
元，因遭被告拒絕，所以黃瑤珠才拖被告下水云云，並提出字條一紙存卷。黃瑤珠則
指該字條係出事之後，其至被告家裡，被告教其說是向詹順隆借錢，經其筆記下來，
一人一份等語。原判決以黃瑤珠、詹順隆於八十四年二月間應訊時，並未言及被告涉
案，二人所供復有出入，認彼等之證言違背經驗法則，與事理有違 (見理由四) 。惟
黃瑤珠、詹順隆是經由被告介紹認識，據其三人一致供明，而黃瑤珠、詹順隆在八十
四年二月被訴貪污案件偵查中，均稱二人是因業務關係認識 (見他字第一八二號卷調
查筆錄) ，對有關被告部分略而不提，嗣於台灣台中地方法院審理時，黃瑤珠、詹順
隆才敘及被告涉案情形，經台灣台中地方法院以八十四年度訴字第一五七○號刑事判
決認定被告是共犯後，檢察官始指揮偵查將被告提起公訴。依上開刑事判決所載，黃
瑤珠與詹順隆在該案偵審中，均自白犯行不諱 (見他字第一五八號卷第六五頁) ，其
二人既已坦承犯行，何以黃瑤珠會留字條給被告，希望被告作偽證？黃瑤珠、詹順隆
分為被告之同事、朋友，為何二人會指被告涉案，其理由何在？原審未予深入查證，
於判決內明白論述，亦有調查未盡及理由不備之違誤。以上情形，或為上訴意旨所指
摘，或為本院得依職權調查之事項，應認原判決有發回更審之原因。
據上論結，應依刑事訴訟法第三百九十七條、第四百零一條，判決如主文。
中      華      民      國    八十八    年      一      月      七      日
                              最高法院刑事第五庭
                                  審判長法官  黃  劍  青
                                        法官  劉  敬  一
                                        法官  林  增  福
                                        法官  邵  燕  玲
                                        法官  張  清  埤
      右正本證明與原本無異
                                              書  記  官
中      華      民      國    八十八    年      一      月     十二     日
